【裁判字號】    92,婚,920
【裁判日期】    921021
【裁判案由】    離婚等
【裁判全文】
臺灣板橋地方法院民事判決  九十二年度婚字第九二○號
    原      告  甲○○
    訴訟代理人  徐滄明律師
    被      告  乙○○
右當事人間離婚等事件，本院於民國九十二年十月七日言詞辯論終結，茲判決如左：
    主    文
准原告與被告離婚。
訴訟費用由被告負擔。
    事    實
甲、原告方面：
  一、聲明：(1)先位之訴：求為判決如主文所示。
            (2)備位之訴：被告應與原告同居。
  二、陳述：
      (1)先位之訴部分：被告乙○○大陸人士，兩造於民國（下同）九十一年三月二
      十二日結婚，婚後被告於同年五月二十七日來台與原告居住，惟被告來台後因
      思想上、性格上、行為上與原告差異大，二人格格不入，始終無法培養出感情
      ，更何況圓房之舉，遲至九十一年九月二日二人才勉強同睡圓房，但被告竟嘲
      笑原告簡直無法與其前男友相比，致使原告心灰意冷，況被告於九十一年十一
      月二日出境返回大陸，即拒絕在回台灣與原告同住，被告不告而別，拒絕履行
      同居義務，惡意遺棄之主觀情事至顯，且被告不顧夫妻情分，視婚姻如糞土，
      令原告傷心欲絕，造成兩造難以維持婚姻，且上開重大事由，係應由被告負責
      灼然。爰依民法第一千零五十二條第一項第五款、同條第二項規定訴請與被告
      離婚。對於原告所主張離婚之事由，只要其中之一有理由，即請求鈞院加以判
      決准予離婚。
      (2)備位之訴部分：如果鈞院認為原告先位之訴主張兩造離婚為無理由，則原告
      依民法第一千零一條夫妻互負同居之義務之規定，訴請被告應與原告同居。
  三、提出
乙、被告方面：被告未於言詞辯論期日到場，惟據其提出之異議狀略以：
    依據中華人民共和國民事訴訟法第二十二條「以原就被」規定，原告應向被告住
    所地人民法院起訴，台灣板橋地方法院無管轄權。
丙、本院依職權向內政部警政署入出境管理局查詢被告入出境紀錄。
    理    由
甲、程序方面：
    (1)被告未於言詞辯論期日到場，查無民事訴訟法第三百八十六條各款所列情形之
      一，依原告之聲請，由其一造辯論而為判決。
    (2)按台灣地區與大陸地區人民關係條例第四十一條第一項規定「台灣地區人民與
      大陸地區人民間之民事事件，除本條例另有規定外，適用台灣地區之法律」，
      而本條例對於兩岸人民間之「離婚案件」之管轄權並無相關規定，解釋上，自
      應適用我國民事訴訟法有關管轄之規定；又離婚之訴乃專屬夫妻之住所地之法
      院管轄，但訴之原因事實發生於夫或妻之居所地者，得由各該居所地之法院管
      轄，民事訴訟法第五百六十八條第一項亦定有明文。本件依原告所主張之離婚
      之原因事實發生於原告之住所地，本院自有管轄權，而毋庸疑。況依本院歷年
      審理大陸地區離婚判決認可事件，台灣地區人民為被告者，所在多有，若依據
      中華人民共和國民事訴訟法第二十二條「以原就被」原則，則大陸地區之法院
      ，豈不亦無管轄權？被告此部分之辯解，顯無足採，合先敘明。
乙、得心證之理由：
  一、查原告主張其於九十一年三月二十二日與大陸女子即被告乙○○結婚，兩造間
      有婚姻關係，現仍存續中，業據原告提出
  二、而查原告主張兩造婚後，被告於同年五月二十七日來台與原告居住，惟被告來
      台後因思想上、性格上、行為上與原告差異大，二人格格不入，始終無法培養
      出感情，更何況圓房之舉，遲至九十一年九月二日二人才勉強同睡圓房，但被
      告竟嘲笑原告簡直無法與其前男友相比，致使原告心灰意冷，及被告於九十一
      年十一月二日出境返回大陸，即拒絕再回台灣與原告同住，被告不告而別，不
      顧夫妻情分，令原告傷心欲絕，造成兩造婚姻發生破綻，無法繼續維持婚姻之
      事實，業據證人劉湖湧到庭證稱：「兩造的結婚是我介紹的，也是我帶原告到
      大陸辦理結婚，被告入境臺灣的手續也都是我承辦，被告入境之後兩造共同生
      活在一起，但他們夫妻細節有些摩擦，例如像行房、生活習慣，原告請我跟我
      太太一起過去跟被告協調，結果協調不成，女方對男方性能力方面沒有辦法達
      到女方的要求，而且女方個性我行我素，對長輩不禮貌，據我所知被告也不太
      會做家事，被告走的時候我知道，今年農曆春節我與我太太到大陸的時候有請
      被告到我丈母娘家，我勸被告回臺灣跟原告共同生活，但被告表示他不願意回
      來。」等語甚詳；再者，被告於九十一年五月二十七日入境台灣，嗣於同年十
      一月三日出境回大陸，迄今未再入境等情，並有本院調閱之被告入出境資料在
      卷足佐，是本院綜上事證，原告之主張已堪信為真實。
  三、按夫妻之一方為台灣地區人民，一方為大陸地區人民者，其結婚或離婚之效力
      ，依台灣地區之法律，台灣地區與大陸地區人民關係條例第五十三條定有明文
      。而我國民法第一千零五十二條第二項前段規定：「有前項以外之重大事由，
      難以維持婚姻者，夫妻之一方得請求離婚。」，其目的在使夫妻請求裁判離婚
      之事由較富彈性。又婚姻係以夫妻之共同生活為目的（民法第一千零一條規定
      ），配偶應互相協力保持其共同生活之圓滿及幸福。查兩造婚後，被告來台因
      思想上、性格上、行為上與原告差異大，二人格格不入，始終無法培養出感情
      ，被告更對原告性能力不滿意，而於九十一年十一月三日出境返回大陸後，即
      拒絕再回台灣與原告同住，迄今將近一年，造成兩造婚姻發生破綻，已如前所
      認，依該婚姻乃一男一女之兩性結合，以組織家庭，共同生活為目的，而本件
      兩造間因被告上開之事由，不僅就被告主觀婚姻維持之意願有所薄弱，夫妻關
      係就該兩造客觀上應存之基本維繫及義務，早已名存實亡，客觀上亦已因該被
      告之行徑，而足以破壞該婚姻共同生活而達於難以繼續維持婚姻之重大事由，
      從而，衡以該事由之發生係基於被告一方所致之，是揆諸上揭法條規定，原告
      據以訴請判決離婚，依法即無不合，應予准許。至原告先位聲明雖併主張依據
      民法第一千零五十二條第一項第五款之惡意遺棄事由訴請離婚云云，然對於原
      告上開主張之離婚事由，被告之行徑既使該原告有民法第一千零五十二條第二
      項之重大事由而得依法訴請離婚，業見前述，而原告復已表明就所主張離婚之
      事由，只要其中之一有理由，即請求本院加以判決准予離婚，是就此部分本院
      即無庸再加審認，特此敘明。
  四、至本件原告先位之訴，既經本院判決應予准許，則原告所提後位之訴之請求，
      即毋庸再為審理，特此敘明。
  五、據上論結：原告之訴為有理由，並依民事訴訟法第三百八十五條第一項前段、
      第七十八條，判決如主文。
中      華      民      國    九十二    年      十      月   二十一    日
                                        臺灣板橋地方法院家事法庭
~B法      官  劉大衛
右為正本係照原本作成。
如不服本判決，須於判決送達後二十日內向本院提出上訴狀。
~B書  記  官  李錦輝
中      華      民      國    九十二    年      十      月   二十二    日


司法院資訊處製作；財團法人民間司法改革基金會備份。
